臺灣桃園地方法院刑事判決　　　　　　　95年度訴字第2178號
公　訴　人　臺灣桃園地方法院檢察署檢察官
被　　　告　甲○○
　　　　　　　　　　現於臺灣新竹戒治所執行強制戒治中）
上列被告因毒品危害防制條例案件，經檢察官提起公訴（95年度
偵字第10044 號），本院判決如下：
    主  文
甲○○輸入禁藥，累犯，處有期徒刑陸月。扣案含有Diphenoxyl
ate 及Atropine成分之「复方地芬諾酯片」壹佰玖拾貳瓶及含有
Atropine成分之「硫酸阿托品片」瓶，均沒收。
    事  實
一、甲○○前曾於民國85年間因違反肅清煙毒條例案件，經臺灣
    高等法院於86年1 月31日，以85年上訴字第5600號判決判處
    有期徒刑3 年3 月確定；又於86年間因違反肅清煙毒條例案
    件，經臺灣高等法院於87年5 月12日，以86年上訴字第6065
    號判決判處有期徒刑4 年7 月確定；再於86年間因違反麻醉
    藥品管理條例案件，經臺灣新竹地方法院於86年11月27日，
    以86年竹簡字第721 號判決判處有期徒刑3 月確定，並與上
    開有期徒刑4 年7 月部分定應執行之刑為有期徒刑4 年8 月
    確定，而上開2 罪接續執行，於90年3 月15日假釋出監，假
    釋期間至94年1 月11日期滿，其假釋未經撤銷，未執行之刑
    以已執行論。猶不知悔改，明知輸入任何藥品，非將藥品之
    成分、規格、性能、製法之要旨、檢驗規格與方法及有關資
    料及證件，連同原文和中文標籤、原文和中文仿單及樣品，
    申請中央衛生主管機關查驗登記，經核准發給藥品許可證後
    ，不得為之；又未經核准擅自輸入之藥品，除係旅客或隨交
    通工具服務人員攜帶自用藥品進口外，當屬藥事法所規定之
    禁藥等情事，竟基於輸入禁藥之犯意，於95年5 月2 日，在
    中國大陸福建省福州市、平潭市等地，購買內含有Diphenox
    ylate 及Atropi ne 成分之藥品「复方地芬諾酯片」192 瓶
    （其不知含有第二級毒品Diphenoxyl ate成分）及內含有
    Atropine成分之藥品「硫酸阿托品片」3 瓶後，未經許可，
    旋即於95年5 月6 日自香港地區搭乘中華航空公司CI614 號
    班機自桃園國際機場入境我國，嗣於同年月日19時50分許，
    在上開機場為財政部臺北關稅局稽查人員檢驗行李時查獲，
    並自其行李中扣得上開禁藥共計195 瓶，始悉上情。
三、案經法務部調查局桃園縣調查站移送臺灣桃園地方法院檢察
    署檢察官偵查起訴。
    理  由
一、訊據被告甲○○固不否認有於上開時、地，未經核准自中國
    大陸地區攜帶「复方地芬諾酯片」藥品共計192 瓶及「硫酸
    阿托品片」藥品3 瓶入境我國臺灣之事實，惟矢口否認有何
    輸入禁藥犯行，辯稱：伊不知道所帶進來的藥品是禁藥，也
    沒有申報，這些藥品是供自己服用戒除海洛因毒癮用的云云
    。經查：
  (一)被告確實有於95年5 月2 日在中國大陸福建省福州市、平潭
    市等地，購買藥品名稱「复方地芬諾酯片」192 瓶、「硫酸
    阿托品片」3 瓶後，旋即於95年5 月6 日自香港地區搭乘中
    華航空公司CI614 號班機自桃園國際機場入境我國，嗣於同
    年月日19時50分許，在上開機場為財政部臺北關稅局稽查人
    員檢驗行李時查獲，並自其行李中扣得上開藥品共計195 瓶
    等情，迭據被告於警詢、偵查及本院審理時供承明確在卷，
    並有臺北關稅局扣押貨物、運輸工具及搜索筆錄1 紙在卷可
    稽及藥品名稱「复方地芬諾酯片」192 瓶、「硫酸阿托品片
    」3 瓶扣案可佐。而扣案藥品經送法務部調查局鑑定結果，
    其中「复方地芬諾酯片」192 瓶，均檢驗出含有Diphenoxyl
    ate 及Atropine成分；另「硫酸阿托品片」3 瓶，均檢驗出
    含有Atropine成分，此有該局95年5 月24日調科壹字第0950
    0236 440號鑑定書1 份在卷可稽。又Diphenoxylate 屬第二
    級管制藥品及毒品（惟本院查無積極證據證明被告確知該「
    复方地芬諾酯片」藥品中含有Diphen oxylate成分且屬第二
    級毒品之情，自難認被告明知該藥品係屬藥事法第22條第1
    款所指經中央主管機關明令禁止輸入之毒害藥品，併此敘明
    ），及行政院衛生署並未曾核准含有Diphenoxyl ate或Atro
    pine成分之製劑，此亦有行政院衛生署管制藥品管理局95年
    9 月12日管證字第0950010072號及行政院衛生署96年1 月24
    日衛署藥字第0960306168號各1 份附卷可憑，是本案被告所
    輸入者，確屬未經核准而擅自輸入之藥品甚明。
  (二)雖被告辯稱伊不知道所帶進來的藥品是禁藥，也沒有申報，
    這些藥品是供自己服用戒除海洛因毒癮用的云云。惟查：
  (1)經本院當庭勘驗扣案藥品外包裝結果，其中藥品名稱「复方
    地芬諾酯片」上所標示之適應症狀係慢性腹瀉腸炎使用，另
    藥品名稱「硫酸阿托品片」上所標示之適應症狀為解除平滑
    肌性痙攣、胃腸道、腎、膽絞痛解救有機磷酸類中毒，並無
    提供戒除海洛因毒癮之功效等情，有本院96年4 月12日審判
    筆錄1 份在卷可稽，是被告辯稱扣案藥品係供自己戒除海洛
    因毒品毒癮之用，已堪置疑。況參以查扣之藥品共計195 瓶
    ，每瓶均為10 0粒裝，有臺北關稅局扣押貨物、運輸工具收
    據及搜索筆錄1 份在卷可佐，則本案查獲之藥品共計有19,
    500 顆之多，以每日3 餐各服用1 粒情形觀之，該等物品猶
    可使用約18年之久，已明顯超過一般藥物可保存之年限，且
    悖於消費者購買供己身所需藥品數量之常情，益見扣案「复
    方地芬諾酯片」、「硫酸阿托品片」等藥品並非供被告自用
    戒除海洛因毒品毒癮之情，至為明確。
  (2)又按輸入藥品，應將藥品之成分、規格、性能、製法之要旨
    、檢驗規格與方法及有關資料及證件，連同原文和中文標籤
    、原文和中文仿單及樣品，申請中央衛生主管機關查驗登記
    ，經核准發給藥品許可證後，始得由藥品許可證所有人及其
    授權者輸入，其餘之輸入藥品，除係旅客或隨交通工具服務
    人員所攜帶之藥品進口而屬於「自用藥品」外，若有未經中
    央衛生主管機關（行政院衛生署）核准擅自輸入之情形者，
    係屬藥事法所稱之「禁藥」範圍，藥事法第39條第1 項、第
    2 項、第22條第1 項第2 款分別訂有明文，可見輸入藥品定
    有嚴格之程序規定，以確保國人之健康及維持藥物之管理。
    而以被告自承出國6 、7 次，次數不少，及徵諸被告猶知以
    所攜帶之藥品係供自用為抗辯（惟所辯並不可採信，已如前
    所述），顯見其對攜帶藥物入境之限制規定，例如藥事法第
    22條及中央衛生主管機關依藥事法第22條第2 項授權訂定之
    旅客或船舶、航空器服務人員攜帶少量自用藥物進口限量表
    （已於93年4 月16日廢止）等，應當有相當認識為是，再佐
    以被告於入境時係將扣案藥品藏放在行李箱中，且未於入境
    時主動申報，果若認非屬禁藥，其何須以如此方式，企圖矇
    混闖關攜帶返回臺灣之理，益徵被告自始應即知其所買受並
    攜帶返回臺灣之扣案藥品係屬未經核准之禁藥甚明。是被告
    有輸入禁藥之故意，堪以認定。
  (三)綜上，被告上開所辯，顯係卸責之詞，不足採信，本件事證
    明確，被告犯行堪以認定。
三、論罪之依據：
  (一)查被告行為後，刑法於94年2 月2 日公布，於95年7 月1日
    施行，其中修正第2 條、第33條、第47條。按行為後法律有
    變更者，適用行為時之法律，但行為後之法律有利於行為人
    者，適用最有利於行為人之法律，現行刑法第2 條第1 項訂
    有明文。此條規定乃與刑法第1 條罪刑法定主義契合，而貫
    徹法律禁止溯及既往原則，係規範行為後法律變更所生新舊
    法律比較適用之準據法，是刑法第2 條本身雖經修正，但刑
    法第2 條既屬適用法律之準據法，本身尚無比較新舊法之問
    題，應一律適用裁判時之現行刑法第2 條規定以決定適用之
    刑罰法律，先予辨明。查：(1)藥事法第82條第1 項法定罰金
    刑最低度部分，修正前刑法第33條第5 款規定「罰金：1 元
    以上。」，與修正後刑法第33條第5 款規定「罰金：新臺幣
    1,000 元以上，以百元計算之。」不同。(2)又按修正後刑法
    第2 條第1 項之規定，係規範行為後「法律變更」所生新舊
    法比較適用之準據法，故如新舊法處罰之輕重相同，即無比
    較適用之問題，非此條所指之法律有變更，即無本條之適用
    ，應依一般法律適用原則，適用裁判時法（最高法院95年第
    21次刑事庭會議紀錄參照）。查刑法第47 條 關於累犯之規
    定，將原「受有期徒刑之執行完畢，或受無期徒刑或有期徒
    刑一部之執行而赦免後，5 年以內再犯有期徒刑以上之罪者
    為累犯，加重本刑至2 分之1 。」之規定，修正為刑法第47
    條第1 項「受徒刑之執行完畢，或一部之執行而赦免後，5
    年以內故意再犯有期徒刑以上之罪者為累犯，加重本刑至2
    分之1 。」，本案被告不論依修正前刑法第47條或修正後之
    刑法第47條第1 項之規定，均構成累犯，並無不同，依前揭
    最高法院刑事庭會議紀錄之決議，自應適用裁判時刑法第47
    條之規定。
  (二)核被告所為，係犯藥事法第82條第1 項輸入禁藥罪。又查被
    告有事實欄所載之犯罪科刑及執行情形，有臺灣高等法院被
    告前案紀錄表存卷可按，其受有期徒刑之執行完畢後5 年以
    內再故意犯本件有期徒刑以上之罪，係屬累犯，應依法加重
    其刑。爰審酌被告任意輸入禁藥，有危國民之生命及健康，
    本不宜寬貸，惟念其所輸入禁藥尚未流入市面，未生實際藥
    害，犯罪情節尚非重大，及被告犯罪後，仍否認犯行，堅不
    吐實等一切情狀，量處如主文所示之刑。又本案扣案之「复
    方地芬諾酯片」192 瓶及「硫酸阿托品片」3 瓶等禁藥，目
    前係存放在本院贓物庫內，而未經查獲機關沒入銷燬，有臺
    灣桃園地方法院扣押物品清單1 份可佐，另該禁藥屬既屬被
    告所有，且供犯罪所用之物，自應依刑法第38條第1 項第2
    款之規定宣告沒收。
據上論斷，應依刑事訴訟法第299 條第1 項前段、藥事法第82條
第1 項，修正後刑法第2 條第1 項、第11條前段、第47條第1項
、第38條第1 項第2 款，判決如主文。
本案經檢察官何嘉仁到庭執行職務。
中　　華　　民　　國　　96　　年　　4　　月　　20　　 日
                 臺灣桃園地方法院刑事第七庭
                      審判長法　官
                            法  官
                            法  官
以上正本證明與原本無異。
如不服本判決，應於判決送達後10日內向本院提出上訴狀（應附
繕本），上訴於臺灣高等法院。
        　　　　　　　　　　書記官　張尹嫚
中　　華　　民　　國　　96　　年　　4　　月　　20　　日
附錄：本案論罪科刑法條全文
藥事法第82條第1項
製造或輸入偽藥或禁藥者，處十年以下有期徒刑，得併科新臺幣
一千萬元以下罰金。
以犯前項之罪為常業者，處五年以上十二年以下有期徒刑，得併
科新臺幣二千五百萬元以下罰金。
犯前二項之罪，因而致人於死者，處無期徒刑或十年以上有期徒
刑，致重傷者，處七年以上有期徒刑。
因過失犯第1 項之罪者，處三年以下有期徒刑、拘役或科新臺幣
五十萬元以下罰金。
第 1 項及第 2 項之未遂犯罰之。
